臺灣高等法院臺中分院刑事判決　　　　　　　　九十一年度上易字第一四五五號
　　上　訴　人　臺灣彰化地方法院檢察署檢察官
　　被　　　告　乙○○○
右上訴人因被告竊佔案件，不服臺灣彰化地方法院九十年度訴字第一二一四號中華民
國九十一年三月二十七日第一審判決（起訴案號：臺灣彰化地方法院檢察署八十九年
度偵字第七０七一號），提起上訴，本院判決如左：
    主      文
上訴駁回。
    理      由
一、公訴意旨略以：被告乙○○○與告訴人甲○○比鄰而居，鄰里關係本不和諧，於
    民國八十七年四月間，被告竟意圖為自己不法之利益，在其位於彰化縣員林鎮○
    ○○路一九一巷五十二弄五十三號（整編前門牌號碼為彰化縣員林鎮○○路○段
    二二四巷九十九弄三十九號，建物坐落地號為彰化縣員林鎮○○段七四○之十七
    號）住處之二層樓建物，擅自增建三、四樓，未經同意而將增建之牆壁超過隔鄰
    同弄五十一號告訴人所有建物共同壁之中心線，以此方式佔用告訴人所有上開建
    物所坐落之彰化縣員林鎮○○段七四０之十八號地號土地上空空間○‧七七平方
    公尺。嗣因房屋漏水，始為甲○○察覺而報警查獲，因認被告涉犯刑法第三百二
    十條第二項之竊佔罪。
二、按案件曾經判決確定者，應諭知免訴之判決，刑事訴訟法第三百零二條第一款定
    有明文。又刑事訴訟法第三百零二條第一款規定，案件曾經判決確定者，應諭知
    免訴之判決，此項訴訟法上所謂一事不再理之原則，關於實質上一罪或裁判上一
    罪，均有其適用，此最高法院六十年台非字第七七號判例著有明文。
三、查本件被告前因於八十七年四月間，將其居住坐落彰化縣員林鎮○○段七四○之
    十七地號土地上之門牌號碼彰化縣員林鎮○○○路一九一巷五十二弄五十三號二
    層樓建物增建三、四樓時，將增建之三、四樓牆壁超過隔鄰同弄五十五號屋主薛
    有共同壁之中心線，占有薛有所有坐落彰化縣員林鎮○○段七四０之十六地號土
    地上空空間零點八六平方公尺，作為被告增建建物三、四樓之連續壁，並於一樓
    房屋東側（前側）原小花園部分改建為建物而佔用薛有所有前述土地零點零一平
    方公尺一事，業經臺灣彰化地方法院檢察署檢察官以八十九年度偵字第二三五七
    號案件提起公訴，經台灣彰化地方院於九十年三月二十八日，以八十九年度訴字
    第六九０號案件判處拘役五十五日，經被告提起上訴後，由本院於九十年六月二
    十九日，以九十年度上易字第一二三七號案件撤銷原判決，就被告在上開建物一
    房屋東側（即前側）原小花園部分改建為遮水棚，擅自佔用毗鄰薛有所有坐落彰
    化縣員林鎮○○段七四○之十六地號土地面積零點零一平方公尺部分，判處拘役
    二十日；至被告增建三、四樓佔用薛有上開土地之上空空間一點五六平方公尺部
    分，則認與竊佔構成要件不合而未成罪，且因公訴人認此部分與前揭有罪部分，
    具有實質上一罪之關係，而不另為無罪之諭知確定在案，有台灣彰化地方院八十
    九年度訴字第六九０號刑事判決、本院九十年度上易字第一二三七號刑事判決各
    一份在卷可稽。本件公訴人起訴被告增建三、四樓，因而佔用告訴人甲○○所有
    土地上空空間行為，與本院九十年度上易字第一二三七號刑事判決認定之竊佔行
    為，二者係屬同一時間，就同一建物所為之工程，具有實質上一罪之關係，自應
    為前案確定判決效力所及。依上開說明，原審諭知免訴之判決，核無不合，檢察
    官上訴意旨略以：被告竊佔薛有之土地與本件竊佔告訴人之土地地號不同，被害
    人亦不同，應非同一案件，即便原審認本件與前案有實質或裁判上一罪關係，依
    法亦應移送併辦，不應遽為免訴判決等語。經查本件與前案均係被告興建前揭樓
    房，被認定有竊佔毗鄰之薛有及甲○○之土地，顯係同一行為所犯，有裁判上一
    罪之關係，原審已於理由敘明，核無違誤，而是否屬裁判上一罪，並非以地號或
    被害人不同，即非裁判上一罪，又前案既已判決確定，即不得移送併案辦理，檢
    察官上訴為無理由，應予駁回，並不經言詞辯論為之。
四、另被告竊佔薛有所有之土地，業經本院另案於九十年六月二十九日判決，並因不
    得上訴而確定；而本件原審法院於九十年九月二十四日始受理該案，顯然於受理
    當時，前案業已確定，即屬無從移送併案，是告訴人聲請上訴狀所載渠於原審法
    院八十九年度訴字第六九○號案件審理中，要求移送併案，即有誤解，附此敘明
    。
五、據上論結，應依刑事訴訟法第三百六十八條、第三百七十二條，判決如主文。
中      華      民      國      九十一  年      八      月      二十七  日
                                臺灣高等法院臺中分院刑事第三庭
                                      審判長法  官  陳  朱  貴
                                            法  官  廖  柏  基
                                            法  官  劉  連  星
右正本證明與原本無異。
不得上訴。
                                            書記官  李  妍  嬅
中      華      民      國      九十一  年      八      月      二十八  日
                                                                        Ａ
